【裁判字號】    95,訴,1902
【裁判日期】    950822
【裁判案由】    返還不當得利
【裁判全文】
臺灣高雄地方法院民事判決              95年度訴字第1902號
原      告  乙○○
被      告  台灣奇楠沈香股份有限公司
法定代理人  甲○○
訴訟代理人  李慶榮律師
            孫守濂律師
當事人間返還不當得利事件，本院於民國95年8 月11日言詞辯論
終結，判決如下：
      主  文
原告之訴駁回。
訴訟費用由原告負擔。
    事實及理由
一、原告主張：原告於民國94年6 月17日，向本院民事執行處投
    標承買高雄市○○區○○段708 地號、權利範圍為10000 分
    之20 0之土地，及同段第1611建號即門牌號碼高雄市○○區
    ○○路29號12樓之1 、權利範圍為全部之建物（下稱系爭房
    屋），暨同段第1645建號、權利範圍為10000 分之180 之建
    物，並於94年6 月30日領取本院不動產權利移轉證書而取得
    上開土地及建物之所有權，詎被告自94年6 月30日起至95年
    4 月14日被告遷出止，無權占用系爭房屋達9 個半月，而依
    同棟大樓之租金行情每月新臺幣（下同）105,000 元計算，
    被告受有相當於租金之利益為997,500 元，應返還予原告。
    爰依民法第179 條不當得利之法律關係，提起本訴等語。聲
    明求為判決：被告應給付原告997,500 元。
二、被告則以：原告固因本院民事執行處核發權利移轉證書而取
    得系爭房屋所有權，惟因買賣標的物之利益自交付時始由買
    受人承受，本院民事執行處原訂95年4 月20日點交系爭房屋
    予原告，惟被告已於95年4 月14日自動騰空搬離系爭房屋，
    則原告於被告搬離系爭房屋前，既尚未經本院交付系爭房屋
    ，自難謂已取得系爭房屋使用收益之權利，自無利益之損害
    可言，且系爭房屋在點交前，其使用利益仍屬原屋主即李厚
    業所享有，則訴外人李厚業將系爭房屋交由被告繼續使用，
    自難謂被告無法律上之原因而受有利益等語，資為抗辯。答
    辯聲明求為判決：原告之訴駁回。
三、兩造不爭執事項：
（一）原告於94年6 月17日，向本院民事執行處投標承買系爭房
      屋，並於94年6 月30日領取本院不動產權利移轉證書而取
      得系爭房屋之所有權。
（二）被告自94年6 月30日起至95年4 月14日被告遷出止，占用
      系爭房屋。
（三）本院民事執行處原訂95年4 月20日點交系爭房屋予原告，
      惟被告已於95年4 月14日自動騰空搬離系爭房屋。
四、兩造爭執事項：被告自94年6 月30日起至95年4 月14日止，
    占用系爭房屋，是否無法律上原因受有利益而致原告受損害
    ？茲論敘如下：
（一）按買賣標的物之利益及危險，自交付時起，始由買受人承
      受負擔，民法第373 條前段定有明文。次按強制執行之拍
      賣，為買賣之一種，而上開房地迄未經執行法院執行點交
      ，為上訴人所不爭執，該房地在點交前，依上開法條規定
      ，被上訴人之使用收益權尚未喪失，則被上訴人繼續占有
      使用該房地，自難謂為無法律上之原因而受利益（最高法
      院79年度台上字第1077號判決意旨參照）。
（二）查，原告於94年6 月17日，向本院民事執行處投標承買系
      爭房屋，並於94年6 月30日領取本院不動產權利移轉證書
      而取得系爭房屋之所有權，經本院民事執行處於94年7 月
      19日發自動履行命令，因被告仍未將系爭房屋點交予原告
      ，原告乃聲請本院強制點交，惟因被告願意向原告購買系
      爭房屋，兩造遂進行買賣契約之協商，嗣協商不成，原告
      乃於94年12月15日再聲請強制點交，經本院民事執行處定
      95年2 月16日進行強制點交，但原告於95年2 月9 日到庭
      聲請暫緩執行至95年4 月1 日，而原告於95年3 月1 日再
      聲請強制點交，經本院民事執行處定95年4 月20日進行強
      制點交等情，業經本院依職權調取本院93年度執字第4112
      6 號民事執行卷宗核閱無誤；另被告已於95年4 月14日自
      動搬遷乙節，為兩造所不爭執，堪信為真實。是本院民事
      執行處原訂95年4 月20日點交系爭房屋予原告，惟被告已
      於95年4 月14日自動騰空搬離系爭房屋，則原告於被告搬
      離系爭房屋前，既尚未經本院交付系爭房屋，自難謂已取
      得系爭房屋使用收益之權利，自無利益受損害可言，且系
      爭房屋在點交前，其使用利益仍屬原屋主即李厚業所享有
      ，則訴外人李厚業基於其與被告之租賃契約，將系爭房屋
      交由被告繼續使用，被告占有系爭房屋亦非無權占有，自
      難謂被告無法律上之原因而受有利益。
（三）從而，被告自94年6 月30日起至95年4 月14日止，占用系
      爭房屋，既非無法律上之原因受利益，亦未致原告受損害
      ，則原告主張：伊領取權利移轉證書時即已取得系爭房屋
      之不動產，被告無權占有系爭房屋，伊自得請求被告給付
      相當於租金之不當得利云云，自屬無據，應堪認定。
五、綜上所述，原告依民法第179 條不當得利法律關係，訴請被
    告給付原告997,500 元，洵屬無據，應予駁回。
六、本件事證已臻明確，兩造其餘攻擊防禦方法，核與判決結果
    不生影響，爰不一一論敘，併此敘明。
七、據上論結，本件原告之訴為無理由，依民事訴訟法第78條，
    判決如主文。
中    華    民    國    95    年    8     月    22    日
                  民事第二庭法  官  邱泰錄
上為正本係照原本作成。
如不服本判決，應於送達後20日內，向本院提出上訴狀並表明上
訴理由，如於本判決宣示後送達前提起上訴者，應於判決送達後
10日內補提上訴理由書（須附繕本）。
中    華    民    國    95    年    8     月    22    日
                            書記官  林慧君


司法院資訊處製作；財團法人民間司法改革基金會備份。
